臺灣桃園地方法院民事裁定
110年度消債職聲免字第133號
聲  請  人  
即  債務人  陳惠平（即陳碧嬌）


上列聲請人因消費者債務清理事件聲請免責，本院裁定如下：
    主  文
債務人陳惠平（即陳碧嬌）應予免責。
    理  由
一、按法院為終止或終結清算程序之裁定確定後，除別有規定外
    ，應以裁定免除債務人之債務，消費者債務清理條例（下稱
    消債條例）第132 條定有明文。又法院裁定開始清算程序後
    ，債務人有薪資、執行業務所得或其他固定收入，扣除自己
    及依法應受其扶養者所必要生活費用之數額後仍有餘額，而
    普通債權人之分配總額低於債務人聲請清算前2 年間，可處
    分所得扣除自己及依法應受其扶養者所必要生活費用之數額
    者，法院應為不免責之裁定，但債務人證明經普通債權人全
    體同意者，不在此限；債務人有下列各款情形之一者，法院
    應為不免責之裁定。但債務人證明經普通債權人全體同意者
    ，不在此限：一、於七年內曾依破產法或本條例規定受免責
    。二、故意隱匿、毀損應屬清算財團之財產，或為其他不利
    於債權人之處分，致債權人受有損害。三、捏造債務或承認
    不真實之債務。四、聲請清算前二年內，因消費奢侈商品或
    服務、賭博或其他投機行為，所負債務之總額逾聲請清算時
    無擔保及無優先權債務之半數，而生開始清算之原因。五、
    於清算聲請前一年內，已有清算之原因，而隱瞞其事實，使
    他人與之為交易致生損害。六、明知已有清算原因之事實，
    非基於本人之義務，而以特別利於債權人中之一人或數人為
    目的，提供擔保或消滅債務。七、隱匿、毀棄、偽造或變造
    帳簿或其他會計文件之全部或一部，致其財產之狀況不真確
    。八、故意於財產及收入狀況說明書為不實之記載，或有其
    他故意違反本條例所定義務之行為，致債權人受有損害，或
    重大延滯程序。消債條例第133 條、第134 條亦各定有明文
    。
二、本件聲請人前因有不能清償債務情事，於民國107 年4月24
    日向本院聲請進行債務清理之前置調解，惟因調解不成立而
    聲請更生程序，經本院以107年度消債更字第187號裁定聲請
    人自107年10月17日上午10時起開始更生程序，經本院司法
    事務官（下稱司事官）執行更生程序時，聲請人陳報因失業
    而無穩定收入，乃聲請轉為清算程序，經本院以109 年度消
    債清字第64號裁定聲請人自109 年5 月29日上午10 時起開
    始清算程序，並移由司事官以109 年度司執消債清字第64號
    進行本件清算程序。繼經本院司事官查明，聲請人名下除了
    南山人壽、中華郵政保單外，別無其他財產。其中南山人壽
    保單經本院司事官逕自解約，取得新臺幣（下同）13萬0392
    元解約金；另中華郵政保單部分，聲請人業已繳納等值現款
    2萬7815元。是聲請人名下財產共計15萬8207元，並俱經本
    院司事官清算分配完畢。從而，本院司事官乃於110 年7 月
    28日裁定終結清算程序，該裁定並於同年8 月17日確定等情
    （見司執消債清卷第224-225、251頁），業經本院調取上開
    卷宗核閱無訛。是本院所為終結清算程序之裁定既已確定，
    依前開消債條例規定，法院即應審酌債務人是否有消債條例
    第133 條、第134 條所定應為不免責裁定之情形。
三、經查：
（一）聲請人無消債條例第133 條所規定應不免責之事由存在：
   1、按法院裁定開始清算程序後，債務人有薪資、執行業務所
      得或其他固定收入，扣除自己及依法應受其扶養者所必要
      生活費用之數額後仍有餘額，而普通債權人之分配總額低
      於債務人聲請清算前2 年間，可處分所得扣除自己及依法
      應受其扶養者所必要生活費用之數額者，法院應為不免責
      之裁定，消債條例第133 條定有明文。從而，審認本件聲
      請人是否有消債條例第133 條所定不應予免責之事由，即
      應符合「於清算程序開始後債務人有薪資、執行業務所得
      或其他固定收入，扣除自己及依法應受其扶養者所必要生
      活費用之數額後仍有餘額」及「普通債權人之分配總額低
      於債務人聲請清算前二年間，可處分所得扣除自己及依法
      應受其扶養者所必要生活費用之數額」此二要件。
   2、本件聲請人自陳其自裁定開始清算後，即因失業而無固定
      收入，每月僅有配偶給予之生活費1萬元等語（見司執消
      債清卷第89頁），此情經核與本院調取聲請人財產所得及
      被保險人投保資料所載內容相符（見本院卷第17-33頁）
      。又聲請人每月必要支出為2萬0050元，前經本院107年度
      消債更字第187號民事裁定認定在案，故堪認聲請人於法
      院裁定開始清算程序後已無固定收入，且扣除其與依法應
      受其扶養之人每月必要生活費用後，已入不敷出，核與消
      債條例第133條前段規定，應為不免責裁定之要件不合，
      自不得依該規定為不免責之裁定。
（二）就聲請人是否有消債條例第134 條各款所規定應為不免責
      之事由乙節，本院彙整各債權人之陳述意見內容，分述如
      下：
    ⒈債權人遠東國際商業銀行股份有限公司、元大國際資產管
      理股份有限公司、新加坡商艾興國際股份有限公司均表示
      ：消債條例之立法目的非以特定時點，債務人無固定收入
      ，就得予以免責，尚應綜合考量債務人之學經歷，社經地
      位等等因素，而不應任意始其免責，請求鈞院確認債務人
      是否有第133 條、第134 條之不免責事由，若有，應不予
      免責云云。
    ⒉惟查，消債條例關於清算程序係以免責主義為原則，不免
      責為例外，倘債權人主張債務人有消債條例第134 條各款
      所定不免責之情事，自應由債權人就債務人有合於上開各
      款要件之事實，舉證以實其說。然本件債權人未提出相當
      事證加以證明，自難認聲請人有消債條例第134 條各款所
      定不免責事由之情事存在。
四、綜上所述，本件債務人經法院為終結清算程序之裁定確定後
    ，既無消債條例第133 條或第134 條各款所定不應免責之情
    形存在，揆諸首揭規定，本院即應以裁定免除債務人之債務
    ，爰裁定如主文。
中　　華　　民　　國　　111 　年　　3 　　月　　4 　　日
                  民事第三庭  法　官　吳為平
上列正本證明與原本無異。
如對本裁定抗告須於裁定送達後10日內向本院提出抗告狀，並繳
納抗告裁判費新台幣1,000元。
中　　華　　民　　國　　111 　年　　3 　　月　　8 　　日
                              書記官  蘇玉玫